【裁判字號】    95,上易,442
【裁判日期】    950509
【裁判案由】    竊盜
【裁判全文】
臺灣高等法院刑事判決                 95年度上易字第442號
上  訴  人
即  被  告  乙○○
選任辯護人  郭疆平律師
上列上訴人因竊盜案件，不服臺灣板橋地方法院94年度易字第543
號，中華民國九十五年一月十七日第一審判決（起訴案號：臺灣
板橋地方法院檢察署94年度偵字第76號），提起上訴，本院判決
如下：
    主  文
上訴駁回。
    事實及理由
一、關於證據能力部分：
（一）按被告以外之人於審判外之言詞或書面陳述，除法律有規
      定者外，不得作為證據，刑事訴訟法第一百五十九條第一
      項固定有明文；惟被告以外之人於審判外之陳述，雖不符
      同法第一百五十九條之一至一百五十九條之四之規定，而
      經當事人於審判程序同意作為證據，法院審酌該言詞陳述
      或書面陳述作成時之情況，認為適當者，亦得為證據；當
      事人、代理人或辯護人於法院調查證據時，知有第一百五
      十九條第一項不得為證據之情形，而未於言詞辯論終結前
      聲明異議者，視為有前項之同意，同法第一百五十九條之
      五亦定有明文。查本案告訴人甲○○於警詢時之指述及鍾
      政達、馮仁右於檢察官訊問時之陳述，雖均係被告以外之
      人於審判外之陳述而屬傳聞證據，且不符刑事訴訟法第一
      百五十九條之一至一百五十九條之三之規定，惟公訴人、
      被告及辯護人於本院審判程序中對於甲○○於警詢及鍾政
      達、馮仁右於檢察官訊問時之陳述之證據能力均表示沒有
      意見或未爭執，且迄於言詞辯論終結前亦未聲明異議。本
      院審酌渠等陳述作成時之情況，並無不能自由陳述之情形
      ，亦無違法取證或其他瑕疵，認為以之作為證據為適當，
      依刑事訴訟法第一百五十九條之五之規定，應得為證據，
      應先敘明。
（二）被告之辯護人辯護稱：被告於警詢之自白係在吸食毒品後
      二十四小時內，意識非十分清楚之情況下所為。然對照被
      告於警詢及檢察官訊問時之供述，內容一致；且依被告於
      警詢時所記載之筆錄觀之，被告均能對警員所提出之問題
      清楚回答並陳述明確，應肯認被告當時於警詢時之供述係
      在自由意識下所為，選任辯護人此部分所辯，難認為有理
      由。
（三）辯護人又辯護稱：本案之扣押物係警方依槍砲彈藥刀械管
      制條例搜索所得之不法證物，非屬本案之不法證物云云。
      惟「實施搜索或扣押時，發見另案應扣押之物，亦得扣押
      之，分別送交該管法院或檢察官」刑事訴訟法第一百五十
      二條定有明文。足見搜索之目的在於發現應扣押之物，若
      有所發現，無論是搜索票所記載之物、未記載之本案應扣
      押之物或另案應扣押之物，均得依法扣押之。申言之，只
      要於合法的搜索行為中，發現應扣押之物，且有相當理由
      相信所扣押之物係證據上所必要，雖不在搜索票記載之扣
      押物內，亦得扣押之。經查，本案係警方持法官簽發之搜
      索票進行搜索；搜索票記載應搜索處所為蘆洲市○○路一
      八五巷八十弄六號二樓，應扣押之物為有關違反槍砲彈藥
      刀械管制條例之不法證物，亦有搜索票影本附卷可查（見
      偵查卷第八頁）。在搜索票要求應詳盡記載搜索之處所、
      對象及欲扣押之物情形下，得搜索之範圍已受到嚴格之限
      制，被告憲法上權利已受到保障。司法警察於搜索被告之
      上開處所時，發現有屬他案或究否屬他案顯有疑義之犯罪
      證據，而予以扣押時，因為對被告之權利並無進一步之侵
      害，就人權保障與公共利益之均衡維護，依比例原則予以
      衡酌，難認本案之附隨扣押係不當，辯護人此部分所辯，
      應有誤會，亦先敘明。
二、本案經本院審理結果，認為第一審法院判決被告乙○○犯刑
    法第三百二十一條第一項第四款之結夥三人加重竊盜罪，處
    有期徒刑十月，認事用法及量刑均無不當，應予維持，並引
    用第一審判決書記載之事實、證據及理由（如附件）。
三、被告上訴意旨略以：我並未在「捲毛」、「阿東」下手行竊
    時替其等把風，亦未與「捲毛」、「阿東」共同竊盜云云。
    被告之辯護人亦辯護稱：甲○○於警詢中所指述之失竊情節
    ，僅能證明是有失竊事實；本案之扣押物，僅中國信託銀行
    支票簿、慶業興鋼鐵有限公司之印章及油壓剪與本案有關，
    惟均不能證明被告與「捲毛」及「阿東」有實施竊盜之犯意
    聯絡，亦不能證明被告在客觀上有把風等候之行為分工。且
    鍾政達稱支票與印章並非被告拿至其家中寄放；馮仁右亦證
    稱參與竊盜者只有「捲毛」與「阿東」二人。被告是因「捲
    毛」於電話中稱有「好康的」要給被告，被告才會至案發現
    場，並非基於共同竊盜之犯意聯絡而到場把風，本案並無證
    據證明被告同意把風，更無證據證明被告確有把風之行為云
    云。
四、本院查：
（一）被告於警詢時供稱：我約九十三年十月初於臺北市○○路
      曾經行竊，該次行竊是由「捲毛」所提議，「捲毛」打電
      話叫我過去，我到達現場時，「捲毛」已經在搬運鐵櫃，
      我當時想要離開，但是「捲毛」叫我負責把風，贓物由「
      捲毛」取走等語（見偵查卷第三七、三八頁）；檢察官訊
      問時亦供稱：「捲毛」打電話叫我前往蘆洲市○○○路的
      慶業興鋼鐵，我到達前並不曉得他們在作什麼，到場時有
      看到「捲毛」和另一人他們正在搬東西，當時他們要我注
      意一下有沒有人來，叫我把風不准走，我沒有幫忙搬等語
      （見偵查卷第九七、一三二、一四八反面）。依上所述，
      被告於警詢及檢察官訊問時已就其應「捲毛」之電邀至案
      發現場，以及到達現場後因受「捲毛」要求而在現場把風
      之事實，供承明確。其次，警方於鍾政達住處所查獲之中
      國信託商業銀行蘆洲分行支票及慶業興鋼鐵有限公司印鑑
      等物，均係甲○○所有，亦經甲○○於警詢中陳述明確（
      見偵查卷第五三頁）。鍾政達並於檢察官訊問時陳稱該等
      物品係由「捲毛」及「阿東」及被告三人所竊取等語（見
      偵查卷第一二九頁）；嗣於原審訊問時進一步稱：我會稱
      被告有參與竊盜是因為被告說「捲毛」與「阿東」有找他
      一起去等語（見原審卷第一0四頁）。鍾政達之上開證述
      亦與被告所稱是「捲毛」打電話要他去案發現場之事實相
      符。此外並有臺北市政府警察局刑事警察大隊搜索扣押筆
      錄、扣押物品目錄表、照片八紙在卷可佐（見偵查卷第九
      、十二至十五、六七至七十頁）。
（二）被告雖辯稱並無參與竊盜之意思，亦無把風之分工行為，
      並辯稱：「捲毛」在電話中僅說有「好康的」，根本沒有
      說要偷東西云云。然查，被告在接獲「捲毛」電話到達現
      場之後，被告即見「捲毛」及另一人在搬東西之事實，已
      如前述。被告於原審訊問時更供稱：我一到現場，我問他
      們在作什麼，我才發現他們好像在偷東西等語（見原審卷
      第一0八、一0九頁），可知被告在接獲「捲毛」電話當時
      雖不知「捲毛」邀集至現場之目的，惟被告到達現場後已
      確知「捲毛」及「阿東」正在行竊。被告在確知上述事實
      並於「捲毛」提出把風之要求後，同意在現場，亦如上述
      。再對照被告於檢察官訊問時供稱：等他們行竊完畢後，
      「捲毛」喊說好了，待他們二人都離開了，我才跟著離開
      等語（見偵查卷第一四八反面）。可知被告依「捲毛」囑
      咐，於「捲毛」、「阿東」二人竊盜時，確實在一旁把風
      ，待「捲毛」、「阿東」二人竊盜得手離開後，始隨之離
      開。依上所述，足見被告有以自己共同犯罪之意思而參與
      本案犯罪，並在旁擔任把風之工作。被告所辯係卸責之詞
      ，並不可採。至於馮仁右於檢察官訊問時陳稱：是「阿東
      」、「捲毛」二人有參與（竊盜）等語（見偵查卷第一二
      九頁）。然因馮仁右並不在場，亦未參與，因之馮仁右之
      陳述，至多僅能認為其事前或事後知悉「捲毛」、「阿東
      」二人參與竊盜；就被告是否參與並不知悉。馮仁右之陳
      述自不能為有利被告之認定。綜上所述，本案事證明確，
      被告與「捲毛」、「阿東」共同為竊盜之犯行可以認定。
（三）被告雖另聲請傳喚鍾政達，惟鍾政達已於原審審理時就相
      關事實陳證述明確，核無再傳喚之必要，併此敘明。
五、綜上所述，被告犯本案竊盜罪之事證明確，原審法院據以論
    罪科刑，認事用法，均無違誤，量刑亦無違法或顯然不當之
    情形，被告上訴否認犯罪，指摘原審判決不當，為無理由，
    應予駁回。
據上論斷，應依刑事訴訟法第三百七十三條、第三百六十八條，
判決如主文。
本案經檢察官侯千姬到庭執行職務。
中    華    民    國    95    年    5     月    9     日
                  刑事第十四庭審判長法  官  蘇 隆 惠
                                    法  官  林 秀 鳳
                                    法  官  林 瑞 斌
以上正本證明與原本無異。
不得上訴。
                                    書記官  陳 思 云
中    華    民    國    95    年    5     月    10    日
附錄：本案論罪科刑法條全文
中華民國刑法第三百二十一條
犯竊盜罪而有左列情形之一者，處六月以上、五年以下有期徒刑
：
一  於夜間侵入住宅或有人居住之建築物、船艦或隱匿其內而犯
    之者。
二  毀越門扇、牆垣或其他安全設備而犯之者。
三  攜帶兇器而犯之者。
四  結夥三人以上而犯之者。
五  乘火災、水災或其他災害之際而犯之者。
六  在車站或埠頭而犯之者。
前項之未遂犯罰之。
附件：
臺灣板橋地方法院刑事判決               94年度易字第543號
公  訴  人  臺灣板橋地方法院檢察署檢察官
被      告  乙○○  男  27歲（民國○○年○月○日生）
                    住臺北縣蘆洲市○○路327巷13弄6後2樓
                    居臺北縣蘆洲市○○路178號3樓
                    身分證統一編號：Ｚ000000000號
上列被告因竊盜案件，經檢察官提起公訴（94年度偵字第76號）
，本院判決如下：
    主  文
乙○○結夥三人以上竊盜，累犯，處有期徒刑拾月。
    事  實
一、乙○○前於民國92年間曾因違反毒品危害防制條例案件，經
    台灣高等法院於92年11月28日以92年度上訴字1908號判處有
    期徒刑4 月，緩刑2 年確定；又於92年間因違反毒品危害防
    制條例案件，經本院於93年5 月3 日以92年度訴字第1857號
    ，判處有期徒刑6 月確定，嗣上開緩刑宣告遭撤銷，經本院
    裁定應執行有期徒刑8 月確定，並於93年7 月23日易科罰金
    執行完畢。詎其猶不知悔改，夥同姓名年籍不詳綽號「捲毛
    」、「阿東」成年男子，共同基於意圖為自己不法所有之犯
    意聯絡，於93年10月1 日上午7 時許（非夜間），前往甲○
    ○經營位於台北縣蘆洲市○○路○ 段359 號「慶業興鋼鐵有
    限公司」之工廠，趁四下無人注意之際，無故侵入之（無故
    侵入建築物部分未據告訴），並推由「捲毛」、「阿東」二
    人負責下手行竊，乙○○則在一旁把風等候，竊取甲○○或
    慶業興鋼鐵有限公司所有置於廠房內之車牌號碼6D-3085 號
    小客車、汽車領用牌照登記書、保險櫃（內有國民身分證2
    張、戶口名簿、公司執照、中國信託商業銀行存摺暨支票簿
    各1 本、國際商業銀行存摺暨支票簿各1 本、聯邦商業銀行
    支票簿共100 張、台灣固網支票1 張面額新台幣《下同》14
    9,000 元）、現金10,000元、數位照相機1 台及公司印鑑章
    2 枚等物品得逞後逃逸，並由「捲毛」、「阿東」將部分贓
    物放置於不知情之鍾政達位於台北縣蘆洲市○○路185 巷80
    弄6 號2 樓住宅。嗣於93年12月16日上午11時40分許，為警
    持搜索票前往台北縣蘆洲市○○路185 巷80弄6 號2 樓乙○
    ○友人鍾政達之住處執行搜索時查獲，並扣得甲○○所有之
    中國信託商業銀行支票簿乙本及慶業興鋼鐵有限公司之印章
    2 顆，始循線查悉上情（並扣得與本案無涉之板手、尖型工
    具、鐵鋸、老虎鉗、油壓剪各1 支，及假髮、照相機各1 個
    、皮包3 個，帆布提袋1 個、白色手套1 付及西瓜刀1 把、
    安非他命空袋3 個、及空瓶1 個、海洛因、安非他命各3 包
    、空分裝袋5 個、安非他命殘渣袋3 個、針筒1 支）。
二、案經臺北市警察局移請臺灣板橋地方法院檢察署檢察官偵查
    起訴。
    理  由
甲、程序部分：
    按被告以外之人於審判外之陳述，雖不符前4 條之規定，而
    經當事人於審判程序同意作為證據，法院審酌該言詞陳述或
    書面陳述作成時之情況，認為適當者，亦得為證據。當事人
    或辯護人於法院調查證據時，知有第159 條第1 項不得為證
    據之情形，而未於言詞辯論終結前聲明異議者，視為有前項
    之同意。刑事訴訟法第159 條之5 定有明文。本案被告於準
    備程序中對於檢察官所提各項證據方法之證據能力均表示「
    沒意見」，且本案言詞辯論終結前，被告並未爭執被告以外
    之人（包括證人鍾政達、被害人甲○○於警詢時指訴及證人
    鍾政達於偵查中之證詞）於審判外（即分別於警詢、偵查中
    檢察官訊問時）之言詞陳述，無證據能力，揆諸上開規定，
    應認被告已同意上開各該證據方法得作為證據，而本院審酌
    上開各該證據均非非法取得之證據，並無證據力明顯過低之
    情形，復經本院於審判期日就上開證據依法進行調查、辯論
    ，依法自有證據能力，合先敘明。
乙、實體部分：
一、訊據被告乙○○矢口否認有上揭竊盜之犯罪事實，辯稱：因
    為案發當時綽號「捲毛」之成年男子打電話給伊，說有好東
    西要給伊，伊不知道他們是要偷東西，到現場時才發現他們
    是在偷東西，他們有央求伊幫忙把風，但伊說作不來，後來
    伊就先行離去云云，惟查被告迭於警詢及偵查中就如何與綽
    號「捲毛」、「阿東」分工共同行竊等情，業據供明在卷（
    94年度偵字第76號偵查卷第37、38、39頁、第97頁、第132
    頁、第148 頁反面），核與被害人甲○○於警詢中指述失竊
    之情節相符（同上偵查卷第53、54頁），且經證人鍾政達於
    警詢時、偵查中及本院審理時具結陳稱上情無訛（見同上偵
    查卷第25至28頁、第127 、128 、129 頁、第148 頁反面）
    ，倘若被告無意參與行竊，衡之常情，綽號「捲毛」、「阿
    東」之成年男子實無必要央求被告至現場把風，而徒增曝露
    犯行之可能性；且被告於偵查時亦自承「當時是他們通知我
    過去，我到現場時他們已經在偷了，他們不讓我離去，他們
    叫我幫他們看是否有人來，我當時也不知該怎麼辦，等他們
    2 人都離開了，我才離開... 捲毛2 人行竊完畢時喊說"好
    了" ，他2 人離去後，我也跟著離開。」等語明確（同上偵
    查卷第148 頁反面），是被告上開辯解實無可採，此外並有
    臺北市政府警察局刑事警察大隊搜索扣押筆錄1 份、扣押物
    品目錄表1 份、照片8 紙在卷可佐。被告事後翻異其詞，顯
    係卸責之詞，委無可採。綜上，本案事證明確，被告竊盜犯
    行洵堪認定，應依法論處。
二、核被告所為，係犯刑法第321 條第1 項第4 款之結夥三人加
    重竊盜罪。至起訴書就論罪法條雖誤載為同法第321 條第1
    項第3 款之加重竊盜罪嫌，惟業經蒞臨檢察官於本院94年6
    月1 日準備程序時，當庭更正為同法第321 條第1 項第4 款
    之結夥三人加重竊盜罪，附此敘明。又被告與綽號「捲毛」
    、「阿東」二名姓名年籍不詳之成年男子間，具有犯意聯絡
    及行為分擔實施，為共同正犯。末查被告有事實欄所示有期
    徒刑執行完畢情形，有臺灣高等法院被告全國前案紀錄簡覆
    表可考，其於有期徒刑執行完畢後五年以內再犯本件有期徒
    刑以上之結夥竊盜罪，為累犯，應依刑法第47條之規定加重
    其刑。爰審酌被告之素行、智識程度（高中）、及其犯罪動
    機、目的、手段、所竊財物之價值、對被害人損害程度及犯
    罪後飾詞狡辯之態度等一切情狀，量處如主文所示之刑，以
    資懲戒。
三、至蒞臨檢察官於94年8 月2 日補充理由書中補充本件起訴法
    條另涉犯刑法第321 條第1 項第2 款之毀越門扇罪嫌。惟查
    本件據被害人甲○○於警詢時雖陳稱：伊發現伊工廠內遭人
    侵入破壞行竊等語（同上偵查卷第53頁），惟本件被害人甲
    ○○經合法通知均未到庭，是本案並無證據顯示被告與「捲
    毛」、「阿東」3 人係有破壞門扇或其他安全設備之情形，
    依「罪證有疑，利於被告」之法則，即應作有利於被告之認
    定。此外，又查無其他積極證據足證被告有何破壞門扇或其
    他安全設備之情形，本應為其無罪判決之諭知，惟公訴人認
    該部分與前揭起訴有罪之部分屬同一事實，爰不另為無罪之
    諭知。
四、扣案之板手、尖型工具、鐵鋸、老虎鉗各1 支，及假髮、照
    相機各1 個、皮包3 個、帆布提袋1 個、白色手套1 付，為
    證人鍾政達所有，又扣案之油壓剪1 支，為綽號「阿東」之
    男子所有，西瓜刀1 把，是馮勝欽所有，業據證人鍾政達陳
    明屬實（見同上偵查卷第25、26頁、第94、95頁），且無證
    據顯示為本案犯罪所用之物，爰不宣告沒收。至扣案之安非
    他命空袋3 個、及空瓶1 個、海洛因、安非他命各3 包、空
    分裝袋5 個、安非他命殘渣袋3 個、針筒1 支等物，分係被
    告及鍾政達所有，且與本案無涉，亦不宣告沒收，附此敘明
    。
據上論斷，應依刑事訴訟法第299 條第1 項前段，刑法第28條、
第321 條第1 項第4 款、第47條、罰金罰鍰提高標準條例第1 條
前段，判決如主文。
本案經檢察官張慶林到庭執行職務。
中    華    民    國    95    年    1     月    17    日
                  刑事第十二庭  審判長法  官  高玉舜
                                      法  官  陳靜茹
                                      法  官  吳幸娥
以上正本證明與原本無異
如不服本判決應於送達後10日內向本院提出上訴狀
                                      書記官  洪惠玲
中    華    民    國    95    年    1     月    18    日


司法院資訊處製作；財團法人民間司法改革基金會備份。
